【裁判字號】    99,交聲,2079
【裁判日期】    990910
【裁判案由】    聲明異議
【裁判全文】
臺灣高雄地方法院交通事件裁定        99年度交聲字第2079號
原處分機關  高雄市政府交通局
異  議  人
即受處分人  甲○○
上列受處分人因違反道路交通管理處罰條例案件，對於高雄市政
府交通局民國99年7 月2 日所為之處分（原處分案號：高市交裁
字第裁32-BMA005192號）聲明異議，本院裁定如下：
    主  文
原處分撤銷。
甲○○不罰。
    理  由
一、聲明異議意旨略以：異議人即受處分人甲○○固曾於民國99
    年4 月16日（週三）11時許，將車牌號碼YU-1653 號自用小
    客車（下稱前開汽車），停放在高雄捷運O2捷運車站3 號出
    入口附近之大勇路（指大仁路至五福路間該段，下同，略）
    路邊，惟斯時前開汽車之停放位置，距前開車站出入口達20
    公尺遠，顯無礙車站使用者之進出，且該處斯時僅有「週五
    18 時30 分至24時及例假日全日禁止汽機車進入」之標誌，
    而別無其他禁止停車之標誌、標線。詎執行舉發員警不查，
    竟認異議人具有在車站出入口停車之違規，致原處分機關因
    而裁處異議人新臺幣（下同）900 元，異議人自難甘服，爰
    依法聲明異議，請求撤銷原處分等語。
二、按汽車駕駛人在車站出入口停車時，或在設有禁止停車標誌
    、標線之處所停車，處600 元以上1,200 元以下罰鍰，道路
    交通管理處罰條例第56條第1 項第3 款、第4 款固分別定有
    明文。惟前開法文所謂車站出入口，斷非漫無限制，而應以
    已妨礙車站使用者進出之範圍為限；至前開法文所指之禁止
    停車標誌、標線，則分係指載明禁止停車意旨之標誌及劃設
    於路邊地面的紅色實線，且須於行為人停車時即已存在者為
    限，事後方架設、繪製者，俱不與焉，爰先指明。
三、經查：
  (一)異議人於99年4 月16日（週三）11時許，將前開汽車停放在
    高雄捷運O2捷運車站3 號出入口附近之大勇路邊一情，固有
    取締違規照片在卷可稽（本院卷第14-15 頁），惟依前開取
    締違規照片（本院卷第14-15 頁）顯示，前開汽車之停放位
    置，與高雄捷運O2捷運車站3 號出入口之間，猶有相當之距
    離乙節，原難遽認前開汽車確已妨礙前開車站使用者之進出
    。況由證人即本件舉發員警蔡瑞彬所證稱：交通局於本件違
    規事件發生當時，並未具體劃設前開車站出入口禁止停車之
    明確範圍，一般是依10公尺的距離作為認定，但我進行本件
    違規舉發前，並未實際量測距離，對於異議人表示前開汽車
    停放點距離高雄捷運O2捷運車站3 號出入口約有20公尺遠這
    一點，我沒辦法表示意見等語（本院卷第47頁），益徵即使
    是本件之舉發員警，亦不能確認異議人於99年4 月16日11時
    許，確實具有將前開汽車停放在車站出入口之違規，則原處
    分機關遽以交通管理處罰條例第56條第1 項第3 款規定裁罰
    異議人900 元，自屬有誤。
  (二)證人蔡瑞彬固另證稱：我任職的七賢路派出所收到上級指示
    ，應自97年9 月21日起，嚴正執行高雄捷運O2捷運車站週邊
    200 公尺內之違規停車取締，當時的狀況是大勇路經劃設為
    行人徒步區，不區分例假日與否，全日禁止車輛通行，更不
    能停車。之後，因應週遭住民之需求，前述之「行人徒步區
    」雖自98年底起開放部分時段允准車輛通行，並藉由「週五
    18 時30 分至24時及例假日全日禁止汽機車進入」之標誌告
    知大眾，但所放寬者僅為「通行」之限制，「禁止停車」之
    限制並未一併放寬，大勇路猶為全日禁止停車之處所，是以
    異議人縱不具將前開汽車停放於車站出入口之違規，亦有將
    車輛停放於禁止停車處所之違規，而按交通管理處罰條例第
    56條第1 項第4 款規定，依舊須裁罰異議人900 元等語（本
    院卷第46-48 頁），且提出高雄市政府警察局鹽埕分局97年
    9 月11日函暨執行計畫（本院卷第28頁）、98年10月28日現
    場照片3 張（本院卷第30頁）、高雄市政府98年12月29日公
    告（本院卷第32頁）、98年12月30日現場照片4 張（本院卷
    第33-3 4頁）等件資為佐據。惟依前開98年12月30日現場照
    片（本院卷第33-34 頁）所示，豎立在大勇路兩旁之標誌既
    係註記「大勇路行人徒步區週五18時30分至24時及例假日全
    日禁止汽機車進入」等語，原無由逕認週五18時30分至24時
    及例假日全日以外之其餘時段，大勇路兩側均禁止停車，遑
    論前開高雄市政府98年12月29日公告（本院卷第32頁），更
    明確載記大勇路之管制時段為自公告日起每週五18時30分起
    至週日24時止，管制方式為管制時段內禁止汽、機車通行與
    停放，而言明大勇路禁止停車之時段與禁止通行之時段，均
    同為每週五18時30分起至週日24時止，足見本件舉發員警所
    認大勇路自98年底所開放者，僅有汽、機車得於非管制時段
    中加以通行，大勇路猶為全日禁止停車處所之理解，容有疏
    誤，併予指明。
  (三)末大勇路另自99年4 月20日起，增設禁止臨時停車之標誌，
    及高雄捷運O2捷運車站週遭，也自99年8 月8 日起，經劃設
    有禁止停車之紅色實線，固有各該時點之現場照片存卷足按
    （本院卷第38-43 頁）。惟該等標誌、標線，既係異議人停
    放前開汽車遭取締（即99年4 月16日）後方架設、繪製者，
    而非在異議人停放前開汽車之時即已存在，自不能以事後增
    加之禁止停車標誌、標線，指摘異議人具有在禁止停車處所
    停放車輛之違規，甚為顯然。
四、綜上，異議人固於99年4 月16日11時許，將前開汽車停放在
    高雄捷運O2捷運車站3 號出入口附近之大勇路邊，惟並無確
    切事證足認前開汽車確係停放在前開車站3 號出入口，而已
    妨礙前開車站使用者之進出，且異議人停放當時，該處尚未
    設置禁止停車之標誌、標線，從而原處分機關以異議人違規
    停車對之裁罰900 元，係屬有誤，本件聲明異議，屬有理由
    ，爰將原處分予以撤銷，並為不罰之諭知。
據上論斷，應依道路交通案件處理法第20條，裁定如主文。
中    華    民    國    99    年    9     月    10    日
                  交通法庭    法  官  莊珮吟
以上正本證明與原本無異。
如不服本裁定應於送達後5日內向本院提出抗告狀。
中    華    民    國    99    年    9     月    10    日
                              書記官  鍾淑美

司法院資訊處製作；財團法人民間司法改革基金會備份。
